【裁判字號】    90,上易,1077
【裁判日期】    900830
【裁判案由】    傷害等
【裁判全文】
臺灣高等法院臺南分院刑事判決            九十年度上易字第一七七號    Ｇ
      上  訴  人  臺灣雲林地方法院檢察署檢察官
      上  訴  人
      即  被  告  乙  ○  ○
      被      告  丙  ○  ○
右上訴人因被告等傷害等案件，不服臺灣雲林地方法院九十年度易字第二三一號中華
民國九十年五月二十三日第一審判決（起訴案號：臺灣雲林地方法院檢察署八十九年
度偵字第四二三０、四四五０號），提起上訴，本院判決如左：
      主      文
原判決關於乙○○部份撤銷。
乙○○共同傷害人之身體，處有期徒刑肆月，如易科罰金，以佰元折算壹日。
丙○○、甲○○部份上訴駁回。
      事      實
一、乙○○、甲○○於民國（下同）八十九年九月十一日晚上，在雲林縣斗六市阿丹
    里崙仔二三號陳素英租得之房屋庭院內，與陳素英等人烤肉，丙○○另於他處飲
    酒後，略有幾分酒意，聞訊趕至該處欲參與烤肉，並當場在那裡大小聲。因丙○○前有喝酒鬧事紀錄，引起陳素英不滿，陳素英為避免丙○○在其庭院喝酒鬧事
    ，乃向丙○○騙稱該處沒有酒，詎丙○○並未查知陳素英不歡迎其喝酒之意，仍
    表示其家裡有酒，隨即騎乘機車返家取酒。陳素英因見丙○○返家取酒，執意前
    來喝酒，又深恐在其庭院喝酒鬧事，因而將丙○○曾經喝酒鬧事之事，告知乙○○、甲○○等人，乙○○得知丙○○喜好喝酒而鬧事，且丙○○前與乙○○之鄰
    居爭執，曾經乙○○勸架解決，對於丙○○之舉動，原有不滿，復見丙○○當時
    喝酒，略帶幾分酒意，在當場大小聲，即有意予以教訓修理。迨丙○○於同日十
    九時三十分許，取酒返回上揭庭院時，復見其酒意未消，態度不好，由乙○○先
    向丙○○恫嚇稱要讓你死等語，致生危害於丙○○之安全，之後又與與其僱用之
    工人甲○○共同基於傷害之犯意，由乙○○拿鐵椅子毆打丙○○臉部、甲○○亦
    出拳毆打丙○○頭部，致丙○○受有鼻骨複雜性骨折、左眼眼臉撕裂傷併結膜血
    腫等傷害。丙○○被毆打逃躲之際，弄翻乙○○等人烤肉，而置於長條椅上之碗
    盤及烤肉食品等物。
二、案經告訴人丙○○訴由雲林縣警察局斗六分局報請台灣雲林地方法院檢察署檢察
    官偵查起訴。
      理      由
壹、被告乙○○、甲○○有罪部分：
一、訊據上訴人即被告乙○○經合法傳喚，無正當理未到庭陳述，然其及被告甲○○
    二人於本院審理時，對其等於右揭時地，在陳素英上揭租得之房屋庭院內烤肉等
    情不諱，惟矢口否認有傷害等犯行。被告乙○○於警訊時辯稱：我沒有打架，我
    是勸架，是因為綽號「阿富」的丙○○推倒我們的烤肉椅條，我工人綽號「黑仔
    」的甲○○不爽，就將阿富推倒在地，因阿富已有喝酒，他要站起來時，黑仔又
    推他一下，阿富因而撞到置於旁邊的金爐角，而眼睛受傷流血，我沒有說要給他
    死，也沒有聽到有恐嚇他的話，陳素英是我認識已久的朋友，丙○○我也見過幾
    次面，也是朋友等語；於檢察官偵查時辯稱：我沒有打他，據我所知是撞到金爐
    ，沒有人推他，也沒有恐嚇要打死他，不是甲○○推他的，他自己跌倒的，我付
    他醫藥費後，他再說要叫人對付我，我雖沒有錯，但道義上我花了一萬七千多元
    等語；於原審審理時辯稱：我沒有打丙○○，我當時在起火，丙○○在那裡大小
    聲，什麼原因不知道，我與丙○○不認識，他曾經到我鄰居（那裡）要打人，我
    去勸架．．．他當天喝酒，第一趟進去就大小聲，後來又回去拿酒，我沒有喝他
    的酒，他自己跌倒的，不是我打他的等語。被告甲○○於警訊時辯稱：我與乙○○在屋主陳素英庭院裡烤肉，有一位喝醉酒的男子綽號阿富過來，二話不說就推
    倒我們正在烤肉的椅條，我見到他又衝過來，怕傷及無辜就抱住他，推拉之間阿
    富的眼睛撞到放於旁邊的金爐，而受傷流血，我抱住阿富只是防止他傷害別人，
    我沒有恐嚇說要讓他死等語；於檢察官偵查時辯稱：我沒有打他，當天我們在烤
    肉，他走路已不穩，他就去掀桌，旁邊有小孩在那邊，我怕熱湯燙到小孩，我扶
    他的手叫他回去，怕他跌倒，結果他跌倒眼睛撞到什麼，我不知道，我沒有打他
    ，沒有推他，當晚暗暗的，隔天看到金爐壞等語；於原審審理辯稱：是他自己撞
    到金爐，我沒有打他等語，於本院審理時亦否認有對丙○○施暴。惟查：
（一）右揭事實，已據告訴人丙○○指訴綦詳，核與證人陳碧華於原審所證：「我當
      時在那裡烤肉，看到乙○○拿椅子打丙○○，甲○○也有打丙○○，陳素英家
      裡有酒，跟丙○○騙沒有酒，陳素英不同意丙○○過來，乙○○、甲○○打丙○○，我去勸離，之後就各自離開了．．．丙○○拿酒來時，我有看到，來的
      時侯乙○○就打丙○○，拿椅子打，甲○○也有打」等語，互核尚屬相符。而
      告訴人丙○○被毆後，受有鼻骨複雜性骨折、左眼眼臉撕裂傷併結膜血腫等傷
      害，復有驗傷診斷書附卷可稽。參以告訴人丙○○常喝酒而鬧事，已經證人陳
      素英到庭指明在案，當天告訴人丙○○又先在別處喝酒，前來陳素英租得之房
      屋庭院時，已帶有幾分酒意，復在那裡大小聲，衡諸告訴人丙○○前亦曾與被
      告乙○○之鄰居有過節，經被告乙○○勸架在案，復經被告乙○○供明，則被
      告乙○○對於告訴人丙○○之舉動，應屬不悅至明。當告訴人丙○○當日喝酒
      前來，又在該處大小聲，並經陳素英告以丙○○酒後鬧事之情，益加深被告乙○○不滿之情。因此，告訴人丙○○指訴稱被告乙○○拿鐵椅子毆打其臉部等
      情，核與常情不違，堪信為實在。
（二）再者，被告乙○○初則於警訊時辯稱是被告甲○○將丙○○推倒在地，繼於檢
      察官偵查及原審審理時改口辯稱沒有人推他，是丙○○自己跌倒等情，核其供
      詞前後矛盾，應係規避自己刑事責任並迴護被告甲○○傷害犯行之舉，不足採
      信。被告甲○○於警訊時辯稱有一位喝醉酒的男子過來，我見到他又衝過來，
      怕傷及無辜就抱住他，推拉之間阿富的眼睛撞到放於旁邊的金爐，而受傷流血
      等語，於檢察官偵查及原審審理時翻異前詞辯稱：我們在烤肉，他走路不穩，
      我扶他的手叫他回去，怕他跌倒，是他自己撞到金爐，我沒有打他等語。核被
      告甲○○前後供詞不一，本非無疑。且告訴人丙○○如係經被告甲○○扶持跌
      傷者，則告訴人丙○○當時與被告甲○○不認識，感激之意，唯恐不及，信無
      理由設詞誣陷之理。再者，苟被告甲○○扶持告訴人丙○○者，則告訴人丙○○既有被告甲○○之扶持，豈有可能使丙○○受有鼻骨複雜性骨折、左眼眼臉
      撕裂傷併結膜血腫等傷害。再參酌丙○○上揭傷害部位以觀，均屬骨折及撕裂
      傷等傷害，亦與一般跌傷之瘀腫等傷害有間。因此，被告甲○○上揭所辯，應
      係犯後卸飾之詞，實無足取。
（三）至證人陳素英即屋主雖於原審時證稱：「當天我們在那裡烤肉，丙○○喝酒騎
      機車過去，我問丙○○喝酒還騎車過來，他去說要喝酒，我說我們在烤肉沒有
      酒，他說要回去拿酒，回去約二十分鐘就來了，我從裡面出來，就看到現場桌
      椅凌亂，丙○○倒在金爐旁邊，現場怎樣我不知道，我聽到聲音出來，丙○○
      已經倒在那裡，如何倒在那裡，我不知道」等語。然從證人陳素英上揭證詞，
      既未看到現場情況，則告訴人丙○○究係如何受傷，陳素英並未目睹，則證人
      陳素英該證詞，亦不能有利於被告乙○○、甲○○之認定。
（四）又告訴人丙○○另以書狀指訴稱：其左眼視力模糊，認被告乙○○、甲○○所
      為，應屬刑法第二百七十八條之使人受重傷之情云云。惟查，普通傷害與使人
      受重傷罪行，其區別應以究係以教訓傷害之意、或係使之受重傷之犯意為斷。
      而普通傷害及使人受重傷之犯意如何，除應探求行為人主觀之犯意外，客觀上
      尚應參酌行為人與被害人平日關係，肇致犯罪之遠因，及下手之輕重、及是否
      為致重傷之部位，綜合各情，以為判斷供作認定之心證；又使人受重傷罪之成
      立，須實施傷害之初，即具有使其毀敗一目等機能之故意，倘缺乏此種故意，
      意在教訓傷害者，縱其結果肇因重傷害者，因缺乏使人受重傷之犯意，尚難遽
      以重傷罪論處。本件被告乙○○、甲○○與告訴人丙○○並無深仇大恨，僅因
      被告乙○○等人不願告訴人丙○○在該處喝酒鬧事，雖被告乙○○拿鐵椅子毆
      打告訴人丙○○臉部，致丙○○左眼等部位受傷，難認有重傷害之犯意。此外
      ，告訴人丙○○左眼視力雖屬減退，惟未達到毀敗喪失功能等重傷害境界，亦
      與傷害致重傷之加重結果要件不合，應可確認。
（五）再者，被告乙○○、甲○○等人，雖在陳秀英租得之房屋庭院內烤肉，並發生
      此項傷害之事，惟陳秀英僅將丙○○喝酒鬧事之素行，告訴乙○○等人，並無
      積極證據證明被告乙○○、甲○○毆打丙○○，係陳素英教唆或進而參與傷害
      分擔犯行所致，自難僅憑陳素英將上揭事情，告訴被告乙○○等人，即遽認其
      有犯意聯絡而論以共犯，亦見陳素英與被告乙○○、甲○○間並無犯意之聯絡
      ，亦無教唆被告乙○○、甲○○犯罪。
（六）綜上所述，足見被告乙○○、甲○○所辯應係卸責之詞，不足採信。本件事證
      明確，被告乙○○、甲○○普通傷害犯行，均堪認定，自應依法論科。
二、核被告乙○○、甲○○傷害丙○○，所為均犯刑法第二百七十七條第一項普通傷
    害罪行。其二人彼等間，有犯意聯絡及行為分擔，均為共同正犯。被告乙○○出
    言恫嚇丙○○致生危害於安全，所為另犯刑法第三百零五條之恐嚇罪。被告乙○○所為上開案二罪，有方法結果之牽連關係，為牽連犯，應從一重之傷害罪處斷
    。又被告乙○○、甲○○與陳素英並無犯意聯絡，已如前述，是檢察官起訴認被
    告乙○○、甲○○與陳素英有犯意聯絡，均為共同正犯等情，容有未洽。又刑法
    第四十一條有關易科罰金之規定，已經修正並於九十年一月十二日施行，依修正
    後之刑法第四十一條第一項規定：「犯最重本刑為五年以下有期徒刑以下之刑之
    罪，而受六個月以下有期徒刑或拘役之宣告，因身體、教育、職業、家庭之關係
    或其他正當理由，執行顯有困難者，得以一元以上三元以下折算一日，易科罰金
    。但確因不執行所宣告之刑，難收矯正之效，或難以維持法秩序者，不在此限。
    」本案被告行為後，法律已有變更，應適用裁判時之法律，亦附為敘明。
三、原審就被告乙○○部份予以論罪科刑，固非無見，惟查：傷害他人時並不必然會
    恐嚇他人，本件被告乙○○係向丙○○恫嚇稱要讓你死等語，致生危害於丙○○
    之安全，之後，才又與與其僱用之工人甲○○共同基於傷害之犯意，傷害丙○○
    ，因而被告乙○○言詞恫嚇丙○○時已犯恐嚇罪，嗣後與被告甲○○再共犯傷害
    罪，應係另成立傷害罪，僅二罪間有方法結果之牽連關係，為牽連犯。原審認一
    般毆打人之前後，因心情激動，意在威嚇並赫阻對方，本易出言恫嚇如「要讓你
    死之類」的言語，衡諸此類恫嚇言語之危險行為，應為傷害之實害行為所吸收，
    不另論被告乙○○所為之恐嚇罪，核有未洽。被告乙○○上訴意旨，猶執前詞，
    否認犯罪，雖無理由，然檢察官上訴執此指摘原判決不當，則有理由，自應由本
    院將原判決有關被告乙○○部份撤銷改判。爰審酌被告乙○○曾犯竊盜罪，經判
    處有期徒刑四月之不良素行紀錄（未構成累犯），並參酌被告乙○○犯罪動機、
    目的、手段，告訴人丙○○所受之傷害程度，及犯後態度等一切情狀，對被告乙○○量處如主文第二項所示之刑，並諭知易科罰金之折算標準，以資懲儆。
四、而原審就被告甲○○部份原審以被告罪證明確，因予適用刑法第二條第一項前段
    、第二十八條、第二百七十七條第一項、（修正後）刑法第四十一條第一項前段
    ，罰金罰鍰提高標準條例第一條前段、第二條，並審酌被告甲○○前無不良素行
    紀錄，及其犯罪動機、目的、手段、告訴人丙○○所受之傷害程度，及被告甲○○犯後態度等一切情狀，量處被告甲○○拘役五十日，並諭知易科罰金之折算標
    準。本院經核原判決認事用法，並無不合，量刑亦稱妥適。檢察官上訴意旨，指
    摘原判決對被告甲○○量刑過輕，為無理由，應予駁回。
貳、被告丙○○無罪部份：
一、公訴意旨另以：被告丙○○於八十九年九月十一日十九時三十分許，在陳素英位
    於雲林縣斗六市阿丹里崙仔二三號租住處之庭院內，基於毀壞財物之故意，徒手
    將乙○○所有擺在桌上，準備與朋友共同烤肉之盤內菜肴、食物打翻在地，致碗
    盤毀損、菜肴無法食用，因認被告丙○○涉犯刑法第三百五十四條之毀損罪嫌云
    云。
二、按犯罪事實應依證據認定之，無證據不得推定其犯罪事實；不能證明被告犯罪者
    ，應諭知無罪之判決，刑事訴訟法第一百五十四條、第三百零一條第一項分別定
    有明文。又告訴人之告訴，係以被告受刑事訴追為目的，是其陳述是否與事實相
    符，仍應調查其他證據以資審認；認定不利於被告之事實，須依積極證據，茍積
    極證據不足為不利於被告事實之認定時，即應為有利於被告之認定，更不必有何
    有利之證據，最高法院著有五十二年台上字第一三００號、三十年上字第八一六
    號判例可循。本件告訴人乙○○指訴被告丙○○涉犯刑法第三百五十四條之毀損
    罪嫌，無非係以被告丙○○於右揭時地，將乙○○所有擺在桌上烤肉盤內之菜肴
    、食物等物，打翻在地，致碗盤毀損、菜肴無法食用，為被告丙○○涉犯毀損罪
    嫌之論據。惟訊據被告丙○○，堅決否認有毀損情事，辯稱：我被打之後，才撞
    到桌子（應為長條椅子），才撞翻一些食物及一些碗盤，是被打之後，才撞到碗
    盤食物，我沒有先弄翻食物，是被告乙○○拿椅子打我之後，我被打要跑，打了
    之後腳絆倒的，不是故意弄翻的等語。
三、經查：被告丙○○否認故意弄翻烤肉之碗盤及食物等物，核與證人陳碧華到庭證
    稱：乙○○拿椅子打丙○○，碗盤及食物放在長椅子上，就碰倒了，不是丙○○
    掀倒的，碗盤及食物不是放在桌上，碗盤是塑膠紅色的，不是保力龍．．．碗盤
    食物，是乙○○拿椅子打丙○○之後絆倒的，不是丙○○故意弄翻的等語，互核
    尚屬相符，況甲○○於本院審理時亦供稱兩造爭執時才弄翻碗盤。參以被告丙○○前往陳素英上揭住處，意在喝酒並配用烤肉食品，且一般喝酒之人，既有配用
    食物習慣，則被告丙○○既不惜騎乘機車返家取酒，衡情自無理由故意弄翻食物
    之理。是被告丙○○辯稱其是被乙○○毆打，要跑之際絆倒等情，互核與證人陳
    碧華之證述吻合，顯見其上揭所辯，應屬實在。告訴人乙○○指訴稱被告丙○○
    故意弄倒碗盤及食物等情，並無事證佐參，且塑膠或保力龍製品之碗盤，掉落地
    上是否足致損壞、究係掉落幾塊、損壞幾塊、是否已達毀棄不堪使用之程度，均
    非無疑，亦無證據證明被告丙○○有故意之情事，自難僅憑告訴人乙○○之片面
    指訴，而遽予採信。再者，證人陳素英固到庭證稱：碗盤是保麗龍，有破，食物
    有魚、肉、菜掉在地上，不能吃，如何掉在地上不知道等語。從證人陳素英上揭
    證詞觀之，並不能證明該碗盤及食物等物，係被告丙○○故意弄倒所致，此項證
    詞亦不能為有利於告訴人乙○○之認定。此外，復查無其他積極證據證明被告丙○○確有毀損之故意犯行，揆諸前揭規定，應為被告丙○○無罪之諭知。
四、原審以不能證明被告丙○○犯罪，諭知被告無罪，核無不合。檢察官上訴意旨指
    摘原判決採證不當，為無理由，此部份應予駁回。
參、被告乙○○、丙○○經合法傳喚，無正當理由不到庭，爰不待其陳述逕行判決。
據上論結，應依刑事訴訟法第三百六十八條、第三百六十九條第一項前段、第三百六
十四條、第二百九十九條第一項前段、第三百七十一條，刑法第二條第一項前段、第
二十八條、第二百七十七條第一項、第三百零五條、第五十五條、修正後刑法第四十
一條第一項前段，罰金罰鍰提高標準條例第一條前段、第二條，判決如主文。
本案經檢察官羅清溪到庭執行職務。
中    華    民    國      九十      年      八      月        卅        日
                                  臺灣高等法院臺南分院刑事第四庭
                                      審判長法官  陳    義    仲
                                            法官  宋    明    蒼
                                            法官  蔡    崇    義
右正本證明與原本無異。
不得上訴。
                                      法院書記官  李    育    儒
中    華    民    國      九十      年      九      月       四         日
附錄本案論罪科刑法條全文：
刑法第二百七十七條第一項：
傷害人之身體或健康者，處三年以下有期徒刑、拘役或一千元以下罰金。
刑法第三百零五條：
以加害生命、身體、自由、名譽、財產之事，恐嚇他人致生危害於安全者
，處二年以下有期徒刑、拘役或三百元以下罰金。


司法院資訊處製作；財團法人民間司法改革基金會備份。
